【裁判字號】    92,上易,1982
【裁判日期】    921231
【裁判案由】    賭博
【裁判全文】
臺灣高等法院臺中分院刑事判決                  九十二年度上易字第一九八二號
    上  訴  人  臺灣台中地方法院檢察署檢察官
    被      告  己○○
    選任辯護人  施瑞章
    被      告  戊○○
                丁○○
                乙○○
                庚○○
                甲○○
右上訴人因被告等賭博案件，不服臺灣臺中地方法院九十二年度易字第一九八八號中
華民國九十二年八月二十八日第一審判決（起訴案號：臺灣臺中地方法院檢察署九十
二年度偵字第九一四九號），提起上訴，本院判決如左：
      主  文
原判決撤銷。
己○○、戊○○、丁○○、乙○○、庚○○、甲○○共同以賭博為常業；己○○處有
期徒刑伍月，如易科罰金，以參佰元折算壹日；戊○○、丁○○各處有期徒刑參月，
如易科罰金，均以參佰元折算壹日；乙○○、庚○○、甲○○各處有期徒刑貳月，如
易科罰金，均以參佰元折算壹日，均緩刑貳年。
扣案電子遊戲機具計壹百貳拾壹台（「酷妹十三姨」貳台、「跑馬」肆台、「超級鑽
石《皇冠》列車」肆台、「七靶射擊」參拾壹台、「水果」拾陸台、「超人」拾陸台
、「滿貫大享」拾捌台、「單機」拾捌台、「賓果行星」捌台、「大老二」壹台、「
王牌對決」壹台、「世紀賓果」貳台），鍵盤、繼電器、螢幕、監控器、上網器各壹
個，積分卡壹佰伍拾壹張、開分機鑰匙捌支，會員表、兌換現金表各壹份，及現場賭
資伍萬零壹佰元，均沒收。
      事  實
一、己○○基於常賭博之犯意，自民國（下同）九十年四月二十日起，台中市政府領
    得限制級電子遊戲場業營利事業登記證，即在台中市○○區○○路四段八六二號
    一樓經營「凡賽斯電子遊戲場」，在上開公眾得出入之場所，擺設電子遊戲機具
    「酷妹十三姨」二台、「跑馬」四台、「超級鑽石（皇冠）列車」四台、「七靶
    射擊」三十一台、「水果」十六台、「超人」十六台、「滿貫大享」十八台、「
    單機」十八台、「賓果行星」八台、「大老二」一台、「王牌對決」一台、「世
    紀賓果」二台，並自九十一年八月八日起至九十二年四月一日止，先後雇用與其
    有有犯意聯絡及行為分擔之戊○○為現場幹部（九十一年八月八日起），丁○○
    為主任（九十二年二月間起），乙○○（九十二年三月間起）、庚○○（九十二
    年三月二十六日起）、甲○○（九十二年四月一日起）三人為開分員，共同基於
    常業賭博之犯意聯絡，共同與不特定人賭博財物，並以之為常業。參與賭博之人
    須先加入為會員，開賭時，由賭客先以現金向乙○○、庚○○、甲○○、戊○○
    四人依玩機種不同，以一比一至一比三十不等之比例開分（如賭客不願以現金之
    全部開分，開分員則找以續玩卡，以續玩一次卡代表新台幣《下同》一百元，續
    玩二次卡代表二百元，依此類推，該續玩卡可供再開分賭玩或換取現金之用），
    再以不等之分數押注，如押中可得倍數不等之分數，如未押中則分數被機具吃掉
    ，如賭客不玩時，可以機具上所示之分數向開分員依前述比例換取續玩卡（即積
    分卡），再以續玩卡向丁○○換取玩金。己○○等六人藉此營利並恃以維生，嗣
    於九十二年四月十九日，台中市警察局第五分局警員許育崑喬裝賭客至上址先加
    入為「凡賽斯電子遊戲場」為會員，繼分別於九十二年四月二十三日二十時及四
    月二十五日十九時三十分許，進入上址賭玩「皇冠列車」、「七靶射擊」、「超
    八單機」，並以機具內所示分數或持未玩之續玩卡依前述方式換得現金後，經警
    於九十二年四月二十五日二十時四十五分許在上址當場查獲，並扣得前述己○○
    所有供賭博用之電子遊戲機具計一百二十一台，鍵盤、繼電器、螢幕、監控器、
    上網器各一個、積分卡一百五十一張、開分機鑰匙八支、會員表一份、兌換現金
    表一份，現場並扣得賭博所得之賭資五萬零一百元等物。
二、案經台中市警察局第五分局報請台灣台中地方法院檢察署檢察官偵查起訴。
      理  由
一、訊據被告己○○固坦承為台中市○○區○○路四段八六二號凡賽斯電子遊藝場負
    責人，領有台中市政府限制級電子遊戲場業營利事業登記證，凡賽斯電子遊藝場
    共擺設電子遊戲機一百二十一台供人把玩；被告丁○○、戊○○、乙○○、庚○○、甲○○亦坦承受僱在凡賽斯電子遊藝場擔任主任或服務員等情，惟均否認常
    業賭博犯行，辯稱凡賽斯電子遊藝場擺設之電子遊戲機係以開分押注方式把玩，
    顧客不玩時，剩餘分數僅能換取續玩卡，不可兌換現金等語。經查：(一)、證人即
    喬裝賭客之警員許育崑於原審證稱：伊前後共至凡賽斯遊藝場三次，第一次拿駕
    照給被告丁○○辦理會員證，由被告陳宛如、庚○○、甲○○開分，玩很多機台
    ，第一次分數均輸光，故未洗分，第二次洗了一千分，係被告庚○○幫伊洗分，
    並拿續玩卡給伊，示意伊至櫃台，伊至櫃台將續玩卡拿給被告丁○○，被告丁○○即拿現金一千元給伊，第三次即查獲這次，伊共洗一千四百分，服務員也是拿
    續玩卡給伊，由伊向被告丁○○兌換現金一千四百元等語甚明（見原審卷第三十
    五、三十六頁），並在現場扣得上開電子遊戲機具計一百二十一台，鍵盤、繼電
    器、螢幕、監控器、上網器各一個，積分卡一百五十一張、開分機鑰匙八支，會
    員表、兌換現金表各一份與現場賭資五萬零一百元；復有現場搜證錄音帶、錄音
    譯文、翻拍照片、現場照片附卷可稽（見偵查卷第五十四至五十八頁、第一一四
    至一七三頁），足可認定被告丁○○應有兌換現金予證人許育崑之行為。(二)、本
    件台中市第五分局警員許育崑喬裝賭客進入凡賽斯電子遊藝場，因而查獲被告等
    人涉有賭博犯行，固屬學理上所謂之「誘捕偵查」作為，然誘捕偵查依被誘捕人
    產生犯罪決意之時機，尚可區分為「機會教唆」與「陷害教唆」，前者係指被誘
    捕人原本即有犯罪之決意，警察僅係提供犯罪機會，被誘捕人乃依其原本之決意
    而為符合犯罪構成要件之行為，後者係被誘捕人本無犯罪之決意，因受警察之誘
    導，使被誘人產生犯罪之決意，並進而為符合犯罪構成要件之行為。於機會教唆
    之情形下，行為人本即有犯罪之決意，警察僅係提供犯罪機會，而非誘發其犯罪
    之原因，在此情況下所取得之證據即非無證據能力；次查，原審判決已認定被告
    丁○○確有兌換現今予許育崑之行為，而依原審判決理由所敘兌換現金之過程以
    觀，已足證被告等人所經營之遊藝場所發行之「續玩卡」雖名曰續玩，實亦作為
    兌換現金之憑證，此不待乎許育崑之身分而異，換言之，在凡賽斯遊藝場把玩電
    子遊戲機者，均得依該續玩卡所表彰之分數，或續玩，或兌換現金，依此而論，
    許育崑持續玩卡兌換現金，本符合被告等人原來之意思，並非出於許育崑之誘發
    ，屬前述之機會教唆，其因此就凡賽斯遊藝場得以續玩卡兌換現金之事實，即具
    證據能力。又以電子遊戲機單純供人遊戲或為賭博行為，其間區隔厥在於把玩之
    人是否得以機台內所餘分數兌換現金，本件依許育崑之證述既已足認被告等人有
    容許把玩之人兌換現金行為，自已符合刑法所規範賭博罪之構成要件，縱許育崑
    在主觀上自始無與被告等賭博之對向意思，雖認被告等與許育崑對賭，然被告等
    所經營之凡賽斯遊藝場確有以電子遊戲機供不特定人把玩並兌換現金之賭博行為
    ，洵堪認定。(三)、本件事證明確，被告等所否認與辯解，無非卸責飾詞，核無可
    採，其犯行堪予認定，應依法論科。
二、核被告等所為，均係犯刑法第二百六十七條之常業賭博罪。被告等就上開犯行，
    彼此間有犯意之聯絡及行為之分擔，皆為共同正犯。原審未審及此，以：證人許
    育崑為台中市警察局第五分局警員，係因辦案需要喬裝顧客前往凡賽斯電子遊藝
    場查證，把玩電子遊戲機，並持續玩卡兌換現金，尚無賭博意思，費用由公費支
    出，兌換之現金亦繳回等情，則證人許育崑基於辦案查證需要，喬裝顧客以此方
    式向被告丁○○兌換現金，自屬陷害教唆行為，所取得之證據，應無證據能力，
    不得據以推定被告等人已有賭博犯行。且刑法第二百六十六條第一項前段及同法
    第二百六十七條之賭博罪，依其性質，係屬必要共犯之對向犯，本件喬裝顧客之
    台中市警察局第五分局警員許育崑既無賭博意思，不構成賭博罪，被告等人尤無
    成立賭博罪之餘地。而為警查獲時亦在凡賽斯電子遊藝場把玩電子遊戲機之王興
    召、易光銘、賴宏明、黃寶源於警訊時復均供稱剩餘分數不得兌換現金等語，另
    亦無從自查扣之電子遊戲機、螢幕、監控器、上網器、積分卡、開分機鑰匙、會
    員表、兌換現金表（實際僅有編號、檯號、卡號、客人簽名、開分員、贈送、回
    收等內容）及現金五萬零一百元，認定被告等人確有兌換現金情事，自不能令被
    告等人負賭博罪責云云，遽為被告無罪判決之諭知，自難謂洽，檢察官上訴意旨
    執此指摘原判決諭知無罪為不當，為有理由，自應由本院將原判決撤銷改判。爰
    審酌被告等犯罪之動機、目的、手段、犯罪所生之危害、其中被告己○○為負責
    人，為本件首謀者，經營有一百二十一部電子機具之遊戲場賭博，被告戊○○、
    丁○○則為受雇之重要幹部，執行被告己○○之命令，被告乙○○、庚○○、甲○○則為受雇開分服務人員，所扮演角色重輕有別，及其等犯罪後態度等一切情
    狀，量處其刑如主文第二項所示，並均諭知易科罰金之折算標準。扣案被告己○○所有供賭博用之電子遊戲機具計一百二十一台，鍵盤、繼電器、螢幕、監控器
    、上網器各一個、積分卡一百五十一張、開分機鑰匙八支、會員表一份、兌換現
    金表一份，現場扣得賭博所得之賭資五萬零一百元等物，分別依刑法第三十八條
    第一項第二、三款宣告沒收。至於現場扣案Ｖ８錄影機，無證據證明係供被告等
    常業賭博所用，不予宣告沒收。末查，被告乙○○、庚○○、甲○○均未曾受有
    期徒刑以上刑之宣告，有台灣高等法院被告全國前案紀錄表可稽，其等三人受於
    被告己○○之時間不長，經過此次偵查、審判程序及刑之宣告，當知所警惕，而
    無再犯之虞，本院因認其等三人所受之宣告刑以暫不執行為適當，爰併宣告均緩
    刑二年，以啟自新。
據上論斷，應依刑事訴訟法第三百六十九條第一項前段、第三百六十四條、第二百九
十九條第一項前段，刑法第二十八條、第二百六十七條、第三十八條第一項第二款、
第三款、第四十一條第一項、第七十四條第一款，罰金罰鍰提高標準條例第一條前段
、第二條，判決如主文。
本案經檢察官丙○○到庭執行職務。
中      華      民      國      九十二    年    十二    月    三十一    日
                                   臺灣高等法院臺中分院刑事第七庭
                                         審判長法  官  林  榮  龍
                                               法  官  黃  日  隆
                                               法  官  江  錫  麟
右正本證明與原本無異。
不得上訴。
                                               書記官  陳  振  海
中      華      民      國    九十三     年      一      月     五      日
附錄本案論罪科刑法條：
刑法第二百六十七條：
  以賭博為常業者，處二年以下有期徒刑，得併科一千元以下罰金。
                                                                        Ｆ


司法院資訊處製作；財團法人民間司法改革基金會備份。
